臺灣高等法院刑事判決　　　　　　　100年度上訴字第3599號
上　訴　人　臺灣桃園地方法院檢察署檢察官
被　　　告　劉奕君
指定辯護人　本院公設辯護人李廣澤
上列上訴人因被告毒品危害防制條例案件，不服臺灣板橋地方法
院100年度訴字第1627號，中華民國100年10月26日第一審判決（起
訴案號：臺灣板橋地方法院檢察署100年度偵字第15513號），提
起上訴，本院判決如下：
    主  文
上訴駁回。
    事  實
一、劉奕君（綽號「古錐」）前於民國（下同）97年間因違反毒
    品危害防制條例案件，經原審判處有期徒刑3月確定，於98
    年8月20日執行完畢，猶不知悔改，明知甲基安非他命屬毒
    品危害防制條例第2條第2項第2款所列之第二級毒品，不得
    非法持有、販賣，竟意圖營利，基於販賣甲基安非他命之犯
    意，以0000000000號行動電話門號作為聯絡毒品交易之工具
    ，於99年5月13日晚上7時50分許，與在大同股份有限公司三
    峽廠（下稱大同公司三峽廠）工作、使用0000000000號行動
    電話門號之泰勞NUANPRACHONGCHIT PREECHA（下稱皮恰）電
    話聯繫，電話中約明由皮恰向劉奕君購買新臺幣（下同）
    1,000元的甲基安非他命，嗣皮恰即與UTTHA SORAWIT（下稱
    索拉維）等泰勞合資1,000元。當日晚間稍後，劉奕君前去
    位在臺北縣三峽鎮（現改制為新北市三峽區○○○路352 號
    之大同公司三峽廠前，皮恰與索拉維等人亦在該處但推由皮
    恰出面，劉奕君將價值1,000元的甲基安非他命販賣交付予
    皮恰，並收取皮恰所交付的1,000元現金牟利。嗣因警方已
    對0000000000號門號實施通訊監察，而循線查知上情。
二、案經新北市政府警察局土城分局報請臺灣板橋地方法院檢察
    署檢察官偵查起訴。
    理  由
壹、證據能力部分：
一、按被告以外之人於審判外之言詞或書面陳述，除法律有規定
    者外，不得作為證據，刑事訴訟法第159條第1項定有明文。
    又依刑事訴訟法第159條之3規定，被告以外之人於審判中有
    該條所列4款情形之1，而其於檢察事務官、司法警察官或司
    法警察調查中所為之陳述，經證明具有可信之特別情況，且
    為證明犯罪事實之存否所必要者，得為證據。其所謂「具有
    可信之特別情況」（即學理上所稱之「特信性」），係指其
    陳述係在特別可信為真實之情況下所為者而言。例如被告以
    外之人出於自然之發言、臨終前之陳述，或違反自己利益之
    陳述等特別情形均屬之。蓋被告以外之人在類此特別情況下
    所為之陳述，其虛偽之可能性偏低，可信之程度較高，若該
    項陳述為證明犯罪事實存否所必要，依上規定，自得構成傳
    聞法則之例外，而承認其證據能力。而按被告以外之人於審
    判中有所在不明而無法傳喚或傳喚不到者，其於檢察事務官
    、司法警察官或司法警察調查中所為之陳述，經證明具有可
    信之特別情況，且為證明犯罪事實之存否所必要者，得為證
    據，刑事訴訟法第159條之3第3款定有明文。且判斷是否有
    可信之特別情況，純屬證據能力之審查，無關證據力之衡量
    ，應就偵查或調查筆錄製作之背景、原因、過程等客觀事實
    加以觀察。查，本案證人皮恰自99年10月21日出境後迄今即
    未再入境，且皮恰因犯施用第二級毒品罪，經原審以99年度
    毒聲字第1474號裁定應送勒戒處所觀察、勒戒後，皮恰並未
    到案執行觀察、勒戒，經臺灣板橋地方法院檢察署於99年12
    月31日發布通緝迄今等情，有皮恰之本院被告前案紀錄表2
    紙、入出境資訊連結作業資料1紙、原審99年度毒聲字第
    1474號裁定1件在卷可稽（見原審卷第42至45頁），顯見證
    人皮恰所在已屬不明而無法傳喚。而證人皮恰於99年8月27
    日警詢製作筆錄時，係甫遭警查獲，他人尚不易干擾，其較
    能無所顧忌，且無勾串可能，而得自由從容陳述，應係出於
    自然之發言，是證人皮恰警詢中所為陳述顯有可信之情況，
    復為證明本案犯罪事實存否所必要，依前開規定，應認有證
    據能力。
二、又按被告以外之人於偵查中向檢察官所為之陳述，除顯有不
    可信之情況者外，得為證據，刑事訴訟法第159條之1第2項
    定有明文。上開規定，已揭示被告以外之人於偵查中向檢察
    官所為之陳述，原則上有證據能力，僅於顯有不可信之情況
    者，始例外否定其得為證據。是被告如未主張並釋明顯有不
    可信之情況時，檢察官自無須再就無該例外情形為舉證，法
    院亦無在判決中說明無例外情形存在之必要。換言之，法院
    僅在被告主張並釋明有「不可信之情況」時，始應就有無該
    例外情形，為調查審認。又上開規定，考其立法意旨，係以
    刑事訴訟法規定檢察官代表國家偵查犯罪、實施公訴，依法
    其有訊問被告、證人及鑑定人之職權，證人、鑑定人且須具
    結，而實務運作時，偵查中檢察官向被告以外之人所取得之
    陳述，原則上均能遵守法律規定，不致違法取供，其可信性
    極高，為兼顧理論與實務，爰於第159條之1第2項明定被告
    以外之人於偵查中向檢察官所為之陳述，除顯有不可信之情
    況者外，得為證據（參考刑事訴訟法第159條之1立法理由）
    。至於同法第248條第1項前段所規定，檢察官「訊問證人、
    鑑定人時，如被告在場者，被告得親自詰問」，係指「如被
    告在場者」，始發生「被告得親自詰問」情形。又同法條第
    2項前段雖規定，「預料證人、鑑定人於審判時不能訊問者
    ，應命被告在場」，惟其但書復規定，「但恐證人、鑑定人
    於被告前不能自由陳述者，不在此限」。故依現行法，並未
    強行規定檢察官必須待被告在場，始得訊問證人、鑑定人，
    自不發生在偵查中應行交互詰問之問題。依上所述，被告以
    外之人在檢察官偵查中依法具結所為之陳述，除顯有不可信
    之情況者外，於審判中依刑事訴訟法第165條第1項規定合法
    調查者，即得為證據。再者，被告之反對詰問權，屬憲法第
    8條第1項規定「非由法院依法定程序不得審問處罰」之正當
    法律程序所保障之基本人權及第16條所保障之基本訴訟權；
    惟被告以外之人，如予被告或其辯護人行使反對詰問權之機
    會，或該陳述人有因死亡、或身心障礙致記憶喪失或無法陳
    述、或滯留國外或所在不明而無法傳喚或傳喚不到、或到庭
    後無正當理由拒絕陳述之情形者，其於偵查中向檢察官所為
    之陳述，除顯有不可信之情況者外，依上開規定，自得為證
    據。查，本案證人皮恰經臺灣板橋地方法院檢察署發布通緝
    迄今，其所在不明而無法傳喚，業如前述，而證人皮恰於99
    年10月12日、99年10月20日偵訊時以證人身分接受檢察官訊
    問，業已具結（見偵查卷第54、55頁），該供述證據，雖屬
    傳聞證據，但並無顯不可信之情形，應具有證據能力。又上
    訴人即被告劉奕君（下稱被告）及其辯護人並未釋明證人索
    拉維於99年10月12日偵查中具結證述之內容有何「顯有不可
    信之情況」，則證人索拉維在偵查中之證言依刑事訴訟法第
    159條之1第2項之規定，應有證據能力；而被告、辯護人既
    均未聲請傳喚索拉維到場詰問（見原審卷第28、31、63頁）
    ，自係本於己意而消極不予行使反對詰問之權，原審依刑事
    訴訟法第165條第1項規定合法調查後，自得以證人索拉維在
    偵查中之證言作為判斷依據。
三、按有偵查犯罪職權之公務員，依通訊保障及監察法規定聲請
    核發通訊監察書所監聽之錄音內容，為實施刑事訴訟程序之
    公務員依法定程序取得之證據，此型態證據之開示或調查，
    依刑事訴訟法第165條之1第2項之規定，由審判長以適當之
    設備，顯示聲音，使當事人、代理人、辯護人或輔佐人辨認
    或告以要旨等方式為之。惟因錄音內容浩繁，間或包含與待
    證事實毫無關聯之事項，實務上輒由偵查機關人員依監聽錄
    音內容採逐句或摘要方式譯成文字，所作成之譯文，乃監聽
    錄音內容之顯示，為學說上所稱之派生證據。倘當事人對於
    該譯文與錄音內容同一性或真實性發生爭執或有所懷疑時，
    法院應依刑事訴訟法第165條之1第2項規定勘驗該監聽之錄
    音踐行調查證據程序，使之忠實再現以確保內容之真實、同
    一；苟當事人已承認該錄音譯文之內容屬實，或對於該譯文
    之內容並無爭執，而法院復已就該譯文依法踐行調查證據程
    序者，該通訊監察之譯文，自與播放錄音有同等價值。至譯
    文製作人在文書上記載製作日期及簽名，旨在證明製作文書
    之真正，無關譯文與錄音內容是否同一或真實之認定。查，
    原審99年度聲監字第0445號通訊監察書已針對0000000000號
    行動電話門號核准通訊監察，監察期間自99年5月11日起至
    99年6月9日，此有該通訊監察書影本1件卷可稽（見偵查卷
    第18、19頁），而被告於原審審理中就偵查卷第12頁之
    0000000000號行動電話門號於99年5月13日之通訊監察譯文
    內容均坦承不諱（見原審卷第28頁），且向被告及其辯護人
    提示該通訊監察譯文並告以要旨，被告亦表示沒有意見（見
    原審卷第60頁），是該通訊監察譯文應有證據能力。
貳、認定事實之理由及依據：
一、上開事實，業據被告劉奕君於本院審理時坦承不諱，核與證
    人皮恰、索拉維分別於警詢、檢察官偵查中證述之情節相符
    ，並有證人皮恰使用之0000000000號行動電話門號撥打至被
    告使用之0000000000號行動電話門號通訊監察譯文、台灣大
    哥大資料查詢結果在卷可資佐證（見偵查卷第12、35頁、原
    審卷第51頁）。又按販賣毒品係違法行為，非可公然為之，
    且有其獨特之販售通路及管道，復無公定價格，容易增減分
    裝之份量，而每次買賣之價量，可能隨時依雙方關係深淺、
    資力、需求量及對行情之認知、來源是否充裕、查緝鬆嚴、
    購買者被查獲時供述購買對象之可能風險評估等，而異其標
    準，非可一概而論。關於被告上開販賣第二級毒品甲基安非
    他命之犯行，固無從逕憑卷證資料而推認其販入價格與欲售
    出價格之差價為何，然而，近年來政府為杜絕毒品之氾濫，
    對於查緝施用及販賣毒品之工作，無不嚴加執行，販賣毒品
    罪又係重罪，設若無利可圖，衡情一般持有毒品之人當無輕
    易將所持有之毒品轉售他人而甘冒於再次向他人購買時，被
    查獲移送法辦並受長期自由刑或生命刑剝奪危險之理，且不
    論係以何包裝之毒品，均可任意分裝或增減其份量，而每次
    買賣之價量，亦隨前述因素而為機動地調整，因之販賣之利
    得，除經坦承犯行，或帳冊價量均臻明確外，委難察得實情
    。職是之故，縱未確切查得販賣所得賺取之實際差價，但除
    別有事證，足認係按同一價格轉讓，確未牟利外，尚難執此
    即認非法販賣之事證有所不足，致知過坦承者難辭重典，飾
    詞否認者反得逞僥倖，而失情理之平。準此，被告販賣第二
    級毒品甲基安非他命予皮恰，應有牟利之意圖，殆無疑義。
    綜上所述，被告所辯顯屬卸責之飾詞，不足採信，本件事證
    已經明確，被告販賣毒品甲基安非他命之犯行堪予認定，應
    依法論科。
二、核被告本案所為，係犯毒品危害防制條例第4條第2項之販賣
    第二級毒品罪。被告販賣第二級毒品甲基安非他命前持有甲
    基安非他命之低度行為，應為販賣之高度行為所吸收，不另
    論罪。查被告前於97年間因違反毒品危害防制條例案件，經
    原審判處有期徒刑3月確定，於98年8月20日執行完畢，有本
    院被告前案紀錄表1件在卷足憑，其於前案執行完畢後，5年
    以內故意再犯本案有期徒刑以上之罪，為累犯，應依法加重
    其刑（法定刑為無期徒刑部分，依法不得加重）。又被告所
    為販賣第二級毒品犯行固值非難，惟其販賣第二級毒品甲基
    安非他命之數量尚微，所圖得之利益非鉅，其行為與販賣毒
    品求取鉅額獲利或查獲之毒品多達數百、數千公克嚴重危害
    社會治安之情形，仍有差距，是其犯罪情節與毒品危害防制
    條例第4條第2項販賣第二級毒品罪之法定刑相較，仍屬情輕
    法重，客觀上足以引起一般同情，顯可憫恕，是本院認縱處
    以法定最低刑度猶嫌過重，爰依刑法第59條規定予減輕其刑
    ，並依法先加後減之。
三、被告指定辯護人於本院審理中雖陳稱被告於偵查中之供述應
    認係對犯罪之自白而有毒品危害防制條例第17條第2項之適
    用云云。惟按毒品危害防制條例第17條第2項規定：「犯第
    四條至第八條之罪於偵查及審判中均自白者，減輕其刑。」
    ，是毒品危害防制條例第17條第2項減輕其刑之適用，係以
    偵查及審判中均自白者為要件。查本案被告於檢察官100年
    6月15日偵查中係陳稱「偵卷第35頁之譯文係我與泰勞阿倫
    的對話，他朋友是否叫皮恰我不知道，前3通即5月13日的通
    聯是他打給我要跟我拿安非他命，「2個」是指2克，「1個
    」是指1克，他叫我幫他調，我有答應他，但我沒有去大同
    公司二峽廠找他，「1個」約2,000元。後2通即100年5月17
    日之通聯我沒有什麼印象。」、「（對於泰勞皮恰說偵卷第
    35 頁100年5月13日之3通通聯後，與你聯絡後，向你購買得
    1000元之安非他命有何意見？）不可能」、「（對於泰勞皮
    恰說偵卷第35頁100年5月17日之2通通聯後，與你聯絡後，
    向你購買得1000元之安非他命有何意見？）不可能」（見偵
    卷第69至70頁）。在在足證被告就其於100年5月13日以1000
    元之代價販賣安非他命予皮恰之事實，於偵查中並未自白。
    被告關於本案之事實於偵查中既未自白，於法即不能邀毒品
    危害防制條例第17條第2項所定減輕其刑之寬典。附此敘明
    。
參、對原審判決之評價及上訴之准駁：
    原審以被告本案事證明確，因之適用毒品危害防制條例第4
    條第2項、第19條第1項，刑法第11條、第47條第1項、第59
    條等規定，並審酌被告販賣第二級毒品予他人，不但戕害他
    人身心健康，亦危害社會秩序及善良風俗，兼衡其犯罪動機
    、目的、手段、販賣毒品之數量暨所獲利益、犯罪後猶否認
    犯行之態度等一切情狀，量處有期徒刑3年8月。並說明門號
    0000000000號之行動電話1具（內含SIM卡1張），係供被告
    犯販賣第二級毒品罪聯繫時所用之物，且屬被告所有，此經
    其承明在卷（見原審卷第60頁反面），雖未扣案，亦應依毒
    品危害防制條例第19條第1項之規定諭知沒收，如全部或一
    部不能沒收時，追徵其價額。查本件被告販賣甲基安非他命
    所得之1,000元，亦應依毒品危害防制條例第19條第1項之規
    定宣告沒收，且因未扣案，如全部或一部不能沒收時，以其
    財產抵償之。核其認事用法，均無違誤，量刑亦稱妥適。檢
    察官上訴意旨以被告犯後態度不佳，販賣毒品予他人，戕害
    他人身心健康及危害社會國家法益甚重，並無顯可憫恕之事
    實，應量處被告有期徒刑8年6月，原判決認事用法係違背法
    令云云；惟查本案被告僅販賣毒品與皮恰1次，販售價格亦
    僅1,000元，賺取之差價，尚非甚鉅，相較於大、中盤毒梟
    販毒之惡性而言，非屬惡極，若仍以毒品危害防制條例第4
    條第2項販賣第二級毒品罪之法定刑相繩，恐有失衡之虞，
    因而原審援引刑法第59條規定予減輕其刑，尚無違誤，是檢
    察官之上訴意旨此部分所陳各節，尚非可採。檢察官執此上
    訴指摘原判決不當，求予撤銷改判，為無理由，應予駁回。
據上論斷，應依刑事訴訟法第368條，判決如主文。
本案經檢察官孫冀薇到庭執行職務。
中    華    民    國   100    年    12    月    30    日
                  刑事第十八庭審判長法  官  吳鴻章
                                    法  官  汪梅芬
                                    法  官  林銓正
以上正本證明與原本無異。
如不服本判決，應於收受送達後10日內向本院提出上訴書狀，其
未敘述上訴之理由者並得於提起上訴後10日內向本院補提理由書
（均須按他造當事人之人數附繕本）「切勿逕送上級法院」。
                                    書記官  張淨卿
中    華    民    國   101    年    1     月    3     日
附錄：本案論罪科刑法條全文
毒品危害防制條例第4條
製造、運輸、販賣第一級毒品者，處死刑或無期徒刑；處無期徒
刑者，得併科新臺幣 2 千萬元以下罰金。
製造、運輸、販賣第二級毒品者，處無期徒刑或 7 年以上有期
徒刑，得併科新臺幣 1 千萬元以下罰金。
製造、運輸、販賣第三級毒品者，處 5 年以上有期徒刑，得併
科新臺幣 7 百萬元以下罰金。
製造、運輸、販賣第四級毒品者，處 3 年以上 10 年以下有期
徒刑，得併科新臺幣 3 百萬元以下罰金。
製造、運輸、販賣專供製造或施用毒品之器具者，處 1 年以上
7 年以下有期徒刑，得併科新臺幣 1 百萬元以下罰金。
前五項之未遂犯罰之。